【裁判字號】    99,交聲,854
【裁判日期】    990830
【裁判案由】    違反道路交通管理處罰條例聲明異議
【裁判全文】
臺灣桃園地方法院交通事件裁定         99年度交聲字第854號
原處分機關  交通部公路總局新竹區監理所
異  議  人
即受處分人  甲○○
上列異議人即受處分人因違反道路交通管理處罰條例案件，對於
交通部公路總局新竹區監理所桃園監理站民國99年5 月28日所為
之處分（原處分案號：桃監裁罰字第裁52-DB0000000號）聲明異
議，本院裁定如下：
    主  文
原處分撤銷。
甲○○不罰。
    理  由
一、原處分意旨略以：異議人即受處分人甲○○於民國98年12月
    29日晚間9 時30分許，駕駛車號040-EM營業一般小客車，行
    經桃園縣桃園市○○路與向善街口時肇事，因其僅領有普通
    駕駛執照卻駕駛營業計程車，遭警掣單舉發，原處分機關乃
    依道路交通管理處罰條例第22第1 項第1 款「領有普通駕駛
    執照駕駛營業汽車營業」之規定，裁處受處分人罰鍰新臺幣
    （下同）2,100 元。
二、按汽車駕駛人，領有普通駕駛執照，駕駛營業汽車營業，處
    1,800 元以上3,600 元以下罰鍰，並禁止其駕駛，道路交通
    管理處罰條例第22條第1 項第1 款定有明文。又法院受理交
    通事件，準用刑事訴訟法之規定，道路交通管理處罰條例第
    89條前段亦有規定。次按認定犯罪事實所憑之證據，雖不以
    直接證據為限，間接證據亦包括在內，然而無論直接證據或
    間接證據，其為訴訟上之證明，須於通常一般之人均不致有
    所懷疑，而得確信其為真實之程度者，始得據為有罪之認定
    ，倘其證明尚未達到此一程度，而有合理之懷疑存在而無從
    使事實審法院得有罪之確信時，即應由法院為諭知被告無罪
    之判決（最高法院76年臺上字第4986號判例意旨可為參照）
    。上開判例揭示之原則，於法院審理行為人違反道路交通管
    理處罰條例案件時，亦有其適用。易言之，法院於審理行為
    人違反道路交通管理處罰條例案件，當踐行完畢調查證據程
    序後，如就原處分機關所認定之行為人違規之事實仍有合理
    之訴訟上懷疑，而無法百分之百確信行為人確有該當於道路
    交通管理處罰條例各該處罰條文之構成要件事實時，即應依
    訴訟上之待證事實「倘有懷疑，則從被告之利益作解釋」之
    證據法則，作對受處分人有利之認定。經查：
(一)、異議人於上開時、地駕駛該營業計程車，因僅領有普通駕駛
    執照而駕駛營業計程車，以致遭警據以掣單舉發一節，為受
    處分人具狀所不否認，且經證人即舉發員警游剛宏於本院調
    查時結證屬實，復有該舉發單附卷可稽。是受處分人有僅領
    取普通駕駛執照而駕駛營業計程車之行為，至為明確。惟如
    欲依前揭規定裁罰異議人，仍應以異議人有進而加以「營業
    」之事實，始得予以處罰，尚難僅因受處分人有駕駛營業計
    程車之行為，即視同其有營業，合先敘明。
(二)、其次，本件異議人之所以遭警舉發違規，乃係因異議人在駕
    駛上開車輛行經前揭路口時，與適巧騎乘機車直行經過該處
    之證人林信伯發生事故。而據證人林信伯於本院調查時到庭
    所證：「（你是否還記得甲○○駕車當時，計程車的營業燈
    有無亮起『空車』？）沒有注意到」、「（依照你當時的經
    歷，你有看到或是聽到有人招呼該計程車要搭乘嗎？）沒有
    」、「（你可否確認案發當時，異議人駕駛計程車有無招攬
    生意或營業的行為？）當時沒有，當時我只有看到異議人單
    純在開車」等語（見本院99年8 月20日調查筆錄第3 至4 頁
    ）。證人林信伯與異議人原係發生交通事故之對立當事人，
    縱證人林信伯事後業已無償與異議人和解並撤回對異議人之
    過失傷害告訴，本院仍難想像證人林信伯有何刻意迴護異議
    人而使自己陷於偽證追訴風險之必要，是認證人林信伯上開
    所證，堪以採信。依證人林信伯前揭證述內容，堪以確定異
    議人於案發當時雖駕駛營業自小客車行駛於道路上，但其並
    未有何營業之行為甚明。
(三)、至證人即本件舉發員警游剛宏於本院調查時既已當庭直言：
    「（當時你是如何判斷異議人有營業的行為？）我沒有認定
    ，因為我是依照交通部70年4 月16日函示指示，只要是持普
    通自小客車駕照駕駛營業小客車，就一律予以該單處罰」等
    語，並提出桃園縣政府警察局桃園分局99年5 月7 日桃警分
    交字第0991017475號函為證。惟法官依據法律獨立審判，憲
    法第80條已有明文，各行政機關依其職掌就有關法規為釋示
    之行政命令，法官於審判案件時，固可予以引用，但仍得依
    據法律表示適當之不同見解，並不受其拘束；司法行政機關
    所為行政命令，如涉及審判上法律見解，僅供法官參考，法
    官於審判案件時，亦不受其拘束（司法院大法官會議釋字第
    216 號解釋意旨參照）。是證人所提出之前揭函示意見，固
    得供為本院參考，然本院仍不受其拘束，實由證人游剛宏上
    開證述內容可知，本件舉發機關根本未曾從異議人所駕駛之
    營業小客車是否處於營業狀態之形式上外觀，諸如車頂上之
    營業燈具或後照鏡前之空車燈有無亮起等事項為任何認定，
    遑論係進一步掌握任何積極事證可證明異議人有因招攬乘客
    而在街上行駛或其他類似等候乘客搭乘、收費載客之執業行
    為，是認證人游剛宏之證述及其當庭所提出之前揭行政函示
    ，均不足以資為對異議人不利認定之依據。
四、綜上所述，因受處分人是否確有駕駛營業自小客車據以「營
    業」之違規行為，原處分機關所舉之事證均無從予以證明，
    則依前開說明，即應作對受處分人有利之認定。是原處分機
    關認定受處分人之違規事實，既屬無法證明，應依法將原處
    分撤銷，並為受處分人不罰之諭知。
據上論斷，應依道路交通管理處罰條例第87條第2 項、道路交通
案件處理辦法第20條前段，裁定如主文。
中    華    民    國    99    年    8     月    30    日
                  交通法庭    法  官  呂綺珍
以上正本證明與原本無異。
如不服本裁定，應於送達後5 日內，向本院提出抗告狀。
                              書記官  范升福
中    華    民    國    99    年    9     月    6     日

司法院資訊處製作；財團法人民間司法改革基金會備份。
